---
title: ""
output: 
  html_document:
    toc: true
    toc_float: true
    toc_depth: 2
    theme: flatly
---

```{r setup, message=FALSE, warning=FALSE, echo=FALSE}
library(dplyr)
library(ggplot2)
library(stringr)
library(read.dbc)
```

<style>
.header-box {
  background-color: #cc5500;
  color: white;
  padding: 20px;
  text-align: center;
  font-size: 28px;
  font-weight: bold;
  border-radius: 5px;
}

.sub-header {
  font-size: 20px;
  margin-top: 10px;
}

.box {
  background-color: #f5f5f5;
  padding: 15px;
  border-left: 5px solid #cc5500;
  border-radius: 5px;
  margin-bottom: 20px;
}

h1, h2 {
  color: #cc5500;
}
</style>

<div class="header-box">
BOLETIM EPIDEMIOLÓGICO

<div class="sub-header">
Sífilis em Gestantes no Distrito Federal (2015–2024)
</div>
</div>

<br>

<div style="
  display: flex;
  justify-content: flex-end;
  margin-top: 8px;
  font-size: 13px;
  color: #555555;
  font-weight: 500;
">
  Atualizado em: `r format(Sys.Date(), "%d/%m/%Y")` por Amanda Gomes
</div>

# Introdução

<div class="box" style="text-align: justify;">

A sífilis em gestante é uma infecção bacteriana sistêmica causada pelo <i>Treponema pallidum</i>., cuja detecção e tratamento oportunos são pilares fundamentais para a prevenção da sífilis congênita e de desfechos gestacionais desfavoráveis, como o abortamento e a natimortalidade
. No Brasil, a notificação compulsória dessa condição foi instituída em 2005, visando monitorar a eficácia da assistência pré-natal e subsidiar estratégias para a eliminação da transmissão vertical

A transmissão ocorre majoritariamente por via transplacentária e sua probabilidade é influenciada pelo estágio clínico da doença na gestante, sendo mais elevada nas fases primária e secundária
. O diagnóstico precoce, realizado preferencialmente no primeiro trimestre da gestação através de testes treponêmicos e não treponêmicos, aliado ao tratamento adequado com Penicilina G benzatina, constitui a estratégia mais eficaz para garantir a saúde do conceito

O Distrito Federal monitora continuamente esses indicadores para orientar o planejamento de políticas públicas. Este boletim tem como objetivo descrever o perfil epidemiológico da sífilis gestacional no DF entre 2015 e 2024, analisando variáveis sociodemográficas, clínicas e laboratoriais para identificar lacunas no controle da infecção e no tratamento das parcerias sexuais
.

</div>

# Metodologia

<div class="box" style="text-align: justify;">

Trata-se de um estudo descritivo realizado com base em dados secundários provenientes do Sistema de Informação de Agravos de Notificação (SINAN)
. Foram analisados os casos notificados de sífilis em gestantes residentes no Distrito Federal, abrangendo o período de diagnóstico de 2015 a 2024

O processamento, a tabulação e as análises estatísticas foram realizados utilizando a linguagem R, garantindo a precisão no tratamento dos dados e na elaboração dos gráficos

.
</div>

# Resultados

## Casos por ano

```{r plot-casos-ano, echo=FALSE, warning=FALSE, message=FALSE}
dados_df %>%
  count(NU_ANO) %>%
  ggplot(aes(x = NU_ANO, y = n, group = 1)) +
  geom_line(color = "#E07A3F", linewidth = 1) +
  geom_point(color = "#E07A3F", size = 2) +
  theme_minimal() +
  labs(
    title = "Casos por ano",
    x = "Ano",
    y = "Número de casos"
  )
```

## Idade das gestantes

```{r plot-idade, echo=FALSE}
dados_df %>%
  mutate(idade = as.numeric(stringr::str_sub(as.character(NU_IDADE_N), 2, 4))) %>%
  filter(!is.na(idade), idade > 0, idade < 60) %>%
  count(idade) %>%
  ggplot(aes(x = idade, y = n)) +
  geom_col(fill = "#F6C28B") +
  theme_minimal() +
  labs(
    title = "Distribuição por idade",
    x = "Idade",
    y = "Número de casos"
  )
```

# Conclusão

<div class="box" style="text-align: justify;">

Os resultados evidenciam a importância do monitoramento contínuo da sífilis em gestantes e o fortalecimento das ações de vigilância em saúde.

</div>

# Fonte dos dados

Datasus (SINAN)