---
output: 
  pdf_document:
    toc: false
    number_sections: true
    latex_engine: xelatex
header-includes:
  - \geometry{left=1.5cm, right=1.5cm, top=2cm, bottom=2cm}
  - \usepackage{fancyhdr}
  - \setlength{\headheight}{23pt}
  - \pagestyle{fancy}
  - \fancyhf{}
  - \lhead{\textbf{Fiocruz Brasília}}
  - \rhead{\textbf{Vol 1 | `r format(Sys.Date(), "%m/%Y")`}}
  - \fancyfoot[C]{\thepage}
  - \renewcommand{\headrulewidth}{0.4pt}
  - \renewcommand{\footrulewidth}{0pt}
  - \usepackage{xcolor}
  - \definecolor{laranja}{RGB}{204,85,0}
  - \definecolor{cinzaClaro}{HTML}{F5F5F5}
  - \usepackage[most]{tcolorbox}
  - \setlength{\parindent}{1cm}
  - \setlength{\parskip}{0.8em}
---

```{r setup, message=FALSE, warning=FALSE, echo=FALSE}
library(dplyr)
library(ggplot2)
library(stringr)
library(read.dbc)

knitr::opts_chunk$set(echo = FALSE)

# base
dados_df <- dados_unicos %>%
  filter(SG_UF == 53)
```

```{=latex}
\vspace*{-1cm}

\begin{center}
\colorbox{laranja}{
\parbox{\textwidth}{
\centering
\color{white}
\vspace{0.5em}

{\Huge \textbf{BOLETIM EPIDEMIOLÓGICO}}\\
{\large Sífilis em Gestantes no Distrito Federal (2015–2024)}

\vspace{0.5em}
}}
\end{center}

\vspace{0.3cm}

\begin{flushright}
{\small Atualizado em: `r format(Sys.Date(), "%d/%m/%Y")` por Amanda Gomes}
\end{flushright}

\vspace{0.5cm}

# Introdução

\begin{tcolorbox}[colback=cinzaClaro, colframe=black]

A sífilis em gestante é uma infecção bacteriana sistêmica causada pelo <i>Treponema pallidum<i>, cuja detecção e tratamento oportunos são pilares fundamentais para a prevenção da sífilis congênita e de desfechos gestacionais desfavoráveis, como o abortamento e a natimortalidade
. No Brasil, a notificação compulsória dessa condição foi instituída em 2005, visando monitorar a eficácia da assistência pré-natal e subsidiar estratégias para a eliminação da transmissão vertical
\vspace{0.1cm}
A transmissão ocorre majoritariamente por via transplacentária e sua probabilidade é influenciada pelo estágio clínico da doença na gestante, sendo mais elevada nas fases primária e secundária
. O diagnóstico precoce, realizado preferencialmente no primeiro trimestre da gestação através de testes treponêmicos e não treponêmicos, aliado ao tratamento adequado com Penicilina G benzatina, constitui a estratégia mais eficaz para garantir a saúde do conceito
\vspace{0.1cm}
O Distrito Federal monitora continuamente esses indicadores para orientar o planejamento de políticas públicas. Este boletim tem como objetivo descrever o perfil epidemiológico da sífilis gestacional no DF entre 2015 e 2024, analisando variáveis sociodemográficas, clínicas e laboratoriais para identificar lacunas no controle da infecção e no tratamento das parcerias sexuais
.

\end{tcolorbox}

# Metodologia

\begin{tcolorbox}[colback=cinzaClaro, colframe=black]

Trata-se de um estudo descritivo com dados secundários do SINAN, analisados em linguagem R.

\end{tcolorbox}

# Resultados

## Casos por ano

```{r plot-ano}
dados_df %>%
  count(NU_ANO) %>%
  ggplot(aes(x = factor(NU_ANO), y = n)) +
  geom_col(fill = "#E07A3F") +
  theme_minimal() +
  labs(x = "Ano", y = "Número de casos", title = "Casos por ano")
```

## Idade das gestantes

```{r plot-idade}
dados_df %>%
  mutate(idade = as.numeric(str_sub(as.character(NU_IDADE_N), 2, 4))) %>%
  filter(!is.na(idade), idade > 0, idade < 60) %>%
  count(idade) %>%
  ggplot(aes(x = idade, y = n)) +
  geom_col(fill = "#E07A3F") +
  theme_minimal() +
  labs(x = "Idade", y = "Casos", title = "Distribuição por idade")
```

# Conclusão

\begin{tcolorbox}[colback=cinzaClaro, colframe=black]

Os resultados reforçam a importância da vigilância epidemiológica da sífilis em gestantes no território analisado.

\end{tcolorbox}
